臺灣高等法院刑事裁定　　　　　　　 100年度交抗字第1551號
抗　告　人
即受處分人　吳清丙
上列抗告人因違反道路交通管理處罰條例案件，不服臺灣板橋地
方法院，中華民國99年10月27日所為裁定（100年度交聲字第288
9號），提起抗告，本院裁定如下：
    主  文
抗告駁回。
    理  由
一、原裁定意旨略以：受處分人吳清丙於民國100年7月1日晚間7
    時16分許，騎乘車牌ZVI-086號輕型機車，行經新北市○○
    區○○街55號前時，為新北市政府警察局樹林分局（下稱樹
    林分局）樹林派出所值勤員警攔查，認有「拒絕接受酒精濃
    度測試之檢定」之交通違規，遂以新北市警交大字第C00000
    000號舉發違反道路交通管理事件通知單（下稱舉發通知單
    ）當場舉發。受處分人於同年月12日遞狀向原處分機關陳述
    意見，經原處分機關認定確有前揭違規情事，於100年8月4
    日以北監營裁字第裁40-C00000000號違反道路交通管理事件
    裁決書（下稱裁決書），依道路交通管理處罰條例第35條第
    4項、第67條第2項（原處分漏引第67條第2項）之規定，裁
    處受處分人罰鍰新臺幣（下同）6萬元、吊銷駕駛執照，並
    自100年9月4日起3年內不得重新考領駕駛執照。受處分人雖
    以其確遵照員警指示接受酒測，並未拒絕測試，未顯示酒測
    值，是否係機器發生故障，受處分人當時亦向員警表明可否
    至派出所換另1台酒測器，然為員警拒絕，過程均有錄影錄
    音可證，不能單憑員警片面之詞裁處云云。惟查：(一)舉發員
    警執為受處分人施以酒精濃度測試之酒精測試器係於100年5
    月23日經經濟部標準檢驗局（下稱標檢局）檢定合格，現仍
    在有效期間（期限至101年5月31日）等情，有樹林分局100
    年10月21日新北警樹交裁字第1000033419號函附之標檢局酒
    精測試器檢定合格證書（型號ASIV、儀器器號100058、檢定
    合格單號碼：JOJA0000000）1份在卷可稽，衡諸標檢局乃負
    責國家標準制定及檢驗之機構，其檢驗後發給之證書自有公
    信力，應值信賴，復無證據證明該儀器有何等故障或失準情
    事，受處分人空言質疑酒精測試器故障云云，純屬臆測，不
    足採信。(二)原審依職權勘驗樹林分局100年7月22日新北警樹
    交裁字第1000022650號函附之受處分人為警舉發當時採證光
    碟之內容，舉發員警屢次耐心教導受處分人接受酒精濃度測
    試之方法，受處分人雖有含住前揭測試器吹嘴，然均未依員
    警指示吹氣，於受處分人不耐以「不會超過」、「我牙齒會
    掉」、「我也是吹不過啊」、「你看我也知道我沒醉啊」、
    「現在你們不要刁難我」、「把我抓去關啦」、「你教我我
    也是吹不出來」等語推託時，仍一再循循善誘受處分人接受
    測試，甚且親自示範測試之方法，反之，受處分人最後即回
    稱：「（黃警員：你要不要測？測不出來啦。）你說最後一
    次，我已經測好幾次了，測不出來。」、「（黃警員：你要
    不要測？我再問你一次，你要不要測？）再測也是測不到。
    」等語積極拒絕測試等情，有原審100年9月20日勘驗筆錄1
    份附卷，觀諸舉發員警所為本件酒醉騎車取締程序之執行過
    程，並無任何違法或不當之處至為明確。受處分人既係經舉
    發員警屢次耐心教導接受酒精濃度測試之方式，仍以含住吹
    嘴然不吹氣之消極方式拒絕，並於嗣後員警要求其繼續接受
    測試時，積極拒絕接受酒測，其後亦拒絕在酒精濃度測試紙
    上簽名，受處分人之行為應屬拒絕接受酒測之違規無訛。(三)
    按道路交通管理處罰條例第35條第4項規定，對於駕駛人拒
    絕酒精濃度測試之檢定，除應裁處罰鍰6萬元外，並應當場
    移置保管該汽車及吊銷其持有駕駛執照，較諸同條第1項規
    定駕駛人飲酒後酒精濃度超過規定標準仍予駕車之處罰為：
    「新臺幣1萬5千元以上6萬元以下罰鍰，並當場移置保管該
    汽車及吊扣其駕駛執照1年。」更為嚴厲，目的在於不使拒
    絕酒精濃度測試檢定之駕駛人反而獲得寬典，否則無異鼓勵
    駕駛人拒絕接受測試。是若駕駛人遭員警攔停後，積極拒絕
    接受酒精測試或消極推諉拖延，致其體內酒精濃度因時間經
    過而逐漸代謝降低，對於其他立即配合測試之駕駛人顯有不
    公。又依交通部90年8月14日（90）交路字第048748號函、
    內政部警政署90年8月23日（90）警署交字第175739號函均
    明示：「以警方告知駕駛人就經濃度測試標準及流程後，駕
    駛人如積極或消極拒絕測試，即可判定拒絕接受酒精濃度測
    試，並不以駕駛人不配合時間長短為據。」可明。是本件受
    處分人先以消極不吹氣之方式拒絕接受酒測，嗣後更以明確
    陳述之方式積極拒絕測試，致本件舉發員警未能對受處分人
    實施呼氣所含酒精濃度測試事項，揆諸首揭說明，受處分人
    顯有故意逃避測試，不予配合之情事，對於其他配合酒測之
    駕駛人而言，自有不公。本件舉發員警乃依據其在場親自見
    聞所悉整體情狀，判定受處分人有拒絕接受酒精濃度測試檢
    定之事實，開單舉發，核無違誤。綜上所述，本件受處分人
    確有於前揭時、地，騎乘機車而有「汽車駕駛人拒絕接受酒
    精濃度測試之檢定」之交通違規事實，原處分機關依道路交
    通管理處罰條例第35條第4項、第67條第2項及違反道路交通
    管理事件統一裁罰基準及處理細則規定，裁處受處分人罰鍰
    6萬元，並自100年9月4日起，3年內不得考領駕駛執照，經
    核尚無不合，應予維持。受處分人猶執前詞，對原處分機關
    所為之裁決處分聲明異議，核無理由，應予駁回。
二、抗告意旨略以：酒測當時抗告人全部配合，並無故意讓機器
    發生誤差，員警片面之詞難以採信。抗告人對於酒測器之性
    能完全不懂，哪來左右酒測器之準確性，酒測了多次，完全
    遵照警員之方式配合進行，抗告人甚至要求至派出所，用另
    一部機器酒測，不被員警採納，堅持說伊是拒絕酒測，這樣
    叫拒絕酒測嗎？抗告人要求與員警當面對質，過程均有錄音
    、錄影，原處分機關認定有誤云云。
三、按「汽車駕駛人，駕駛汽車經測試檢定有下列情形之一者，
    處新臺幣15,000元以上6萬元以下罰鍰，並當場移置保管該
    汽車及吊扣其駕駛執照1年…：一酒精濃度超過規定標準。
    …」、「汽車駕駛人拒絕接受第一項測試之檢定者，處新臺
    幣6萬元罰鍰，並當場移置保管該汽車及吊銷該駕駛執照…
    」、「汽車駕駛人，曾依第35條第4項前段規定吊銷駕駛執
    照者，3年內不得考領駕駛執照…」，道路交通管理處罰條
    例第35條第1項、第4項前段、第67條第2項分別定有明文。
    經查，原審勘驗舉發過程錄音錄影光碟結果：「黃警員：再
    來再來。沒有沒有，要持續一直吹（攝影警員：要含著，含
    著一直吹），聽到機器啪一聲才算，慢慢來，再來。」、「
    抗告人：應該不會超過，不會超過啦。」、「黃警員：來我
    教你，你吸一口氣，然後慢慢將氣吹入機器裏面，慢慢吹就
    好，你沒有吹啊，你一直含著，你要吹氣（攝影警員：你要
    吹，你要吹），你剛才只是含住吹嘴而已，你要吹，你聽懂
    沒有。」、「抗告人：我牙齒會掉。」、「黃警員：沒關係
    ，這樣你可以吹吧（攝影警員：你要吹氣，你要吹），你沒
    吹（攝影警員：氣沒吸飽），不是這樣啦，像你第一次吹的
    那樣，這樣你知道嗎。」、「抗告人：靠夭，好啦好啦。」
    、「黃警員：再來再來再來，失敗啦，測不出來，我跟你解
    釋一下，我等等再讓你測一次，如再測不過，就拒測喔，我
    已經跟你說吹的方式了，還是要我再教你吹的方法，並示範
    一次給你看，是否需要？你會吹啊，像你第一次這麼吹。」
    、「抗告人：我也是吹不過啊。」、「黃警員：你不是不會
    過，是測不出來，拒測是罰最重喔，拒絕配合是罰最重，我
    再給你一次機會（攝影警員：拒測罰最重，好幾萬）。」、
    「抗告人：你看我也知道我沒醉啊（攝影警員：對啊，你吹
    一下）。」、「黃警員：哪一個喝醉的人會說自己在醉。」
    、「抗告人：你說怎麼吹我就吹。」、「黃警員：來，我再
    教你，這吹嘴含著，這樣你知道嗎，這種感覺。」、「抗告
    人：我也是這樣吹。」、「黃警員：再一次，你要含住吹嘴
    ，氣不能跑出來吹嘴外，要含住，吹嘴含住（攝影警員：你
    要吹，你沒有吹出來)，沒有沒有，等一下等一下，你這樣
    吹不出來，我跟你說，要含著，你看我，這吹管，含這樣就
    妤，不要整個含進去，用嘴唇含著，氣不要讓他跑出來，你
    手放在這邊，再一次喔，沒有就沒有了，我已經給你一次機
    會。」、「抗告人：開始了。」、「黃警員：開始了，你沒
    吹，你是要罰最重嗎？（攝影警員：拒測違規罰最重，好幾
    萬）吳先生你這樣下去罰最重6萬元。」、「抗告人：我吹
    給你看了。」、「員警2人：我們有教你了。」、「黃警員
    ：是你的問題，不是我的問題，你聽懂沒有，你第一次吹的
    方法就對。後來你都故意不讓氣進去，是你的問題不是我的
    問題，，也不是機器的問題。我再給你一次機會，最後一次
    。」、「抗告人：我沒喝醉（攝影警員：沒有你就吹氣證明
    你沒有），現在你們不要刁難我。」、「警員2人：我們沒
    有刁難你。」、「黃警員：我跟你說，現在是你在刁難我們
    。」、「抗告人：我60多歲了，說要罰我幾萬元，我沒辦法
    （攝影警員：沒有啊，你吹沒有超過，就證明你沒有）。」
    、「黃警員：也是要吹了才知道有沒有超過，好不好。再給
    你最後一次機會，我們也是照規定開你拒測，罰最重6萬元
    。」、「抗告人：吹了就知道有沒有。」、「黃警員：沒超
    過罰錢標準，你就可以過，若超過再來處理，再麻煩一下
    ，像你第一次吹就對了。」、「抗告人：含一半。」、「黃
    警員：不用全部含（攝影警員：嘴要吹），你沒有吹。」、
    「抗告人：我還沒有吹。」、「黃警員：你吸一口氣（攝影
    警員：把氣吸飽），再來再來。」、「抗告人：牙齒都快要
    掉下來了。」、「黃警員：用你方便的方法就好，用你感覺
    可以吹的方法就好，快啦，我再給你最後一次機會，你再不
    配合我，我就真的開（攝影警員：超過3次我們就直接罰6萬
    元，你自己考慮清楚，你要拒測6萬)，我先教你，先含好，
    含著含著，吸一口氣，好，吹，再來再來（攝影警員：再吹
    再吹，吹到啪一聲)，沒有啦，你要持續（攝影警員：你要
    吹，吹到啪一聲），你聽懂嗎，我這樣講你聽懂嗎。」、「
    抗告人：我有吹。」、「黃警員：測不出來，你吹的方式不
    對（攝影警員：再給你機會喔，你用掉一次機會)，你看我
    ，含著，吐一口氣，看我啦，吐一口氣，聽懂沒有，你再測
    一次，快點喔，這機器自己會動，來吹，你沒有吹，等一下
    ，我看我還是開你6萬元。既然你這樣，自己跑出來，2次機
    會了啦（攝影警員：剩一次而已好就沒有機會了），我告訴
    你啦，你超過標準，最重也不會罰超過6萬，你聽懂沒有，
    你自己不吹沒關係啊。」、「抗告人：我有吹啊。」、「黃
    警員：你沒有照我們的方式就是不配合我們，照規定我們可
    以開拒絕配合，拒絕酒測最重6萬元，你自己想清楚，我等
    一下再給你最後一次機會，你巳經用掉我們2張紙了。」、
    「抗告人：把我抓去關啦。」、「黃警員：沒有，我們沒有
    要抓你去關，這沒有要抓你去關。」、「抗告人：我吹不出
    來。」、「黃警員：吹不出來就是拒絕（攝影警員：我們有
    教你）。」、「抗告人：把我抓去關啦，你有教我對啊，把
    我抓去關。」、「抗告人：我吹不出來。」、「黃警員：我
    有教你對啊。」、「抗告人：我60多歲我去關沒有關係，我
    沒有差。」、「黃警員：抱歉，我沒有要關你（攝影警員：
    我們照規定來，吳先生，我們照規定來，我們有教你）。」
    、「抗告人：我有吹啊，吹不出來，你硬要叫我吹。」、「
    黃警員：你就吹不對啊，我教你，你就吹不對。」、「抗告
    人：我沒有辦法，你教我，我也有吹啊。」、「黃警員：來
    來來，最後一次（攝影警員：你氣要出來）。」、「抗告人
    ：就吹不出來啊，你硬要叫我吹。」、「黃警員：來，我再
    教你最後一次，你要聽嗎。」、「抗告人：我聽。」、「黃
    警員：你要聽你過來啊。」、「抗告人：我不會跟你唱反調
    啦。」、「黃警員：我們也沒有跟你唱反調啦，我們也是很
    認真教你，對不對，來，我再教你最後一次，沒有就照規定
    處理，你自己想清楚。」、「抗告人：你教我我也是吹不出
    來。」、「黃警員：不是吹不出來，是吹錯（攝影警員：頭
    家，你配合一點）。」、「抗告人：我有配合，你不知道。
    」、「黃警員：來來來，我再教你一次。」、「抗告人：我
    有一直吹，就吹不出來，你硬要叫我吹，我就沒辦法。」、
    「黃警員：我再教你一次，來來來，吳先生，來，你看我，
    含著吐一口氣，這樣吹，吹出這個聲音，兩瓶你也知道，兩
    瓶不會罰到6萬啦。」、「抗告人：含這樣。」、「黃警員
    ：對，一口氣啦（攝影警員：慢慢吹，吐出來)，你這樣沒
    有出來（攝影警員：你氣沒有出來），我跟你說，來，你含
    著，吹氣，這種聲音（攝影警員：你氣要出來，你氣都沒有
    出來），這種聲音，有沒有聽到，試試看，不要說我都沒有
    教你，我都有教你喔，沒有，你氣都沒有出來，你這樣氣都
    沒有出來（攝影警員：都憋在嘴裡，要吹出來啦），你聽懂
    沒有，還是看你假牙要先拿下來。」、「抗告人：把我抓去
    關。」、「黃警員：沒有，沒有要抓你去關啦。」、「抗告
    人：我沒辦法吹，把我抓去關。」、「黃警員：你不要吹？
    （攝影警員：你不要吹？）」、「抗告人：來我家，你明天
    把我送法院。」、「黃警員：都有錄喔（攝影警員：我們有
    錄影喔）。」、「抗告人：明天把我送法院，來我家，我就
    吹不出來，你一直叫我吹。」、「黃警員：吳先生現在要對
    你做酒測，你有沒有要配合？」、「抗告人：我已經吹了很
    多次了，幾十次了。」、「黃警員：你都沒有照我們的方式
    。」、「抗告人：有啦，怎麼沒有（攝影警員：你氣都沒有
    吹出來，我們跟你告知，你氣要吹出來）。」、「黃警員：
    沒關係沒關係，你要這樣沒有關係，我都已經解釋給你聽，
    我儘量能幫你忙都幫忙了，你要這樣（攝影警員：吳老闆，
    再吹一次啦）。」、「抗告人：我已經吹幾十次了（攝影警
    員：你氣吹出來），我抓去關（攝影警員：麻煩你氣吹出來
    ），我不要我不要，我吹幾十次了，吹不出來，你一直叫我
    吹，哪有辦法。」、「黃警員：那是你的問題，不是我的問
    題，好不好，我都跟你說，你還這樣。」、「抗告人：來我
    家啦。」、「黃警員：不用啦，你等一下才能走（攝影警員
    ：你等一下才能走喔），我紅單開一開你再走，你要罰6萬
    沒有關係啊。」、「抗告人：我不要簽，把我抓去關。」、
    「黃警員：你可以不要簽啦，這是你的權利，你可以不要簽
    （攝影警員：吳老闆，你要不要吹，再給你一次機會，你要
    不要吹，你吹一吹，看多少就多少，你氣要吹出來），我跟
    你說，你都不聽，這樣怎麼吹的出來，你都不聽我的話，怎
    麼吹的出來。」、「（黃警員：吳先生，我再給你最後一次
    機會，我已經給你很多次機會了，你配合一下好不好，吹一
    下。」、「抗告人：我人很豪爽。」、「黃警員：我知道啊
    （攝影警員：麻煩你配合），我教你很多次了，我已經教你
    4、5次（攝影警員：我跟你說，你配合一點，照步數來，配
    合一點，我們不會對你做出違反規矩的事情，我們都照規定
    來）看你吹出來吹多少，照規定對你處理（攝影警員：我們
    有教你怎麼吹，麻煩你配合，我們執行公務，麻煩你配合）
    ，不要互相為難，這樣沒有意思，我再給你最後一次機會，
    配合一下，不然你這樣罰6萬，我跟你說沒有價值。」、「
    抗告人：不會啦，我也沒有6萬。」、「黃警員：法院一定
    會跟你要的，你說沒有就沒有，我教過你了，你再試試看。
    」、「抗告人：有啦，你說吹出來。」、「黃警員：你要聽
    到這個聲音，這樣才有吹出來，不然都不算，機器測不出來
    ，氣的量太小測不出來，你聽懂沒有？（攝影警員：我們跟
    你說了，你不配合，6萬元），最後一次（攝影警員：就算
    拒測）。」、「抗告人：你儘量錄影，我都有配合（攝影警
    員：你氣沒有吹出來，我們會錄，錄個清楚，你氣都沒有出
    來）。」、「黃警員：氣要吐進去試管，吐氣，吐進去試管
    裡面，你先吸一口氣，不然氣不夠（攝影警員：吹，繼續吹
    ，你氣沒有出來，氣都憋在嘴裡）。」、「(抗告人手機響
    起）黃警員：等一下再接啦（攝影警員：吳先生，我們在執
    行公務，麻煩你配合）。」、「黃警員：來啦，快點啦，最
    後一次，我已經教你4、5次了，你不能再說你不會，你聽懂
    沒有。」、「抗告人：我有吹啊。」、「黃警員：我跟你說
    ，我已經教你4、5次了，你不能再說你不會，法官也不會相
    信。因為我有教你，你聽懂沒有，你吹不出來是你的問題，
    你自己不配合。」、「抗告人：我有吹啊（攝影警員：你有
    吹，但氣沒有出來），哪有沒出來。」、「黃警員：我跟你
    說，你說這樣，法官也不會相信你的話，有錄影，大家都看
    的出來。」、「抗告人：你儘量錄影，我絕對沒有刁難你們
    公務人員。」、「黃警員：沒關係，我們也沒有刁難你。」
    、「抗告人：我沒有刁難任何人，但是你們叫我吹，我也有
    吹。」、「黃警員：我跟你說，你就沒有照我的方式吹，我
    們也是照規定做，我還給你那麼多次機會，現在是你在刁難
    我。」、「抗告人：沒有啦，我哪有刁難你。」、「黃警員
    ：對著試管吐氣3到5秒，來，最後一次，3次了，沒有就沒
    有了，沒有就是拒測了，我已經教你很多方法（攝影警員：
    氣都沒有吹進去），氣都沒有吹進去。」、「抗告人：有啦
    ，怎麼沒有。」、「黃警員：沒有啦，先生，沒有出來，再
    一次，你要把氣吹出來，不是憋在嘴裡，你聽懂沒有，來，
    你吹我的手，對對對，就是這樣吹，你會啊，你不能說你不
    會，再一次，要持續，吐一口氣，然後吹，沒法度。」、「
    抗告人：有啦，先放老人回去。」、「黃警員：快，這個再
    一次而已，等一下再跑出來就是6萬。」、「抗告人：沒關
    係，把我抓去關。」、「黃警員：法院會跟你討錢。」、「
    抗告人：我沒有錢。」、「黃警員：你要不要測？測不出來
    啦。」、「抗告人：你說最後一次，我已經測好幾次了，測
    不出來。」、「黃警員：你要不要測？我再問你一次，你要
    不要測？」、「抗告人：再測也是測不到。」、「黃警員：
    我剛剛教你，你就沒有照我的方式，你照我的方式，機器就
    跑的出來，你就是沒有照我的方式，機器才跑不出來（攝影
    警員：吳清丙先生，警方請你做酒測，請你配合對著吹嘴吹
    氣），你要不要配合。」、「抗告人：我都有配合。」、「
    黃警員：它自己跑出來了，沒機會了，我們都有錄影，你有
    沒有配合，法官看就知道，你氣都沒有吐出來，有吹我們機
    器就測的出來，你都沒有照我的方式去做。」、「（有一名
    男子騎機停至抗告人旁邊）攝影警員：你是他朋友嗎？你是
    不是他朋友？」、「男子：我是他朋友。」、「攝影警員：
    他拒測，他這樣是拒測。」、「黃警員：我們剛剛有錄影，
    他3張都不配合。」、「攝影警員：他都不配合，氣不吐出
    來。」、「抗告人：我有吹啊，就吹不出來。」、「黃警員
    ：你沒有照我的方式吹。」、「攝影警員：你有含，但沒有
    吹。」、「黃警員：我教他4、5次了，他不照我的方式吹，
    我沒有辦法了。」、「（有一名女子騎機車靠近停下）女子
    ：我家就在這裡而已。」、「黃警員：我怎麼知道他家在這
    裡。」、「女子：為何會攔他？你是看他怎麼才攔他？」、
    「黃警員：看他騎車搖搖晃晃。」、「女子：他就坐在公園
    喝而已，家就在這而已。」、「黃警員：喝酒不能騎車。」
    、「女子：是有影啦，不要給我們開單，拜託你，老人家。
    」、「抗告人：我有吹，我吹不出來。」、「黃警員：他不
    要吹，我有錄影，我教他4、5次了。」、「女子：你就給他
    吹吹看。」、「抗告人：吹不出來，吹幾十次了。」、「女
    子：吹不出來就不要給我們開，再試試看，他這樣算沒醉啦
    ，有醉沒醉我看就知道。」、「黃警員：我跟妳說，要測出
    來才知道有醉沒醉。」、「女子：他在這邊而已，你看不出
    來，我看得出來。」、「攝影警員：阿桑妳是誰？」、「女
    子：我是他老婆。」、「攝影警員：麻煩妳車停好，人家要
    過。」、「女子：有醉沒醉，我看就知道，你給他吹啦。」
    、「抗告人：吹不出來。」、「女子：啊吹不出來。」有勘
    驗筆錄在卷可按，足見抗告人確有不配合警員指示吹氣之情
    事，抗告人拒絕接受酒精濃度測試檢定之違規事實至為明確
    ，無再傳喚警員到庭與抗告人對質之必要。從而，原處分機
    關依道路交通管理處罰條例第35條第4項、第67條第2項及違
    反道路交通管理事件統一裁罰基準及處理細則規定，裁處抗
    告人罰鍰6萬元，吊銷駕駛執照，並自100年9月4日起，3年
    內不得考領駕駛執照，要無不合。本件抗告為無理由，應予
    駁回。
四、據上論結，應依道路交通案件處理辦法第25條，刑事訴訟法
   第412條，裁定如主文
中    華    民    國    100   年    11    月    30    日
                  刑事第十六庭審判長法  官  陳晴教
                                    法  官  吳啟民
                                    法  官  楊智勝
以上正本證明與原本無異。
不得再抗告。
                                    書記官  林桂玉
中    華    民    國   100    年    12    月    1     日